【裁判字號】    95,交聲,673
【裁判日期】    951130
【裁判案由】    違反道路交通管理處罰條例聲明異議
【裁判全文】
臺灣臺北地方法院交通事件裁定         95年度交聲字第673號
原處分機關  交通部公路總局台北區監理所
異  議  人
即受處分人  甲○○
上列異議人即受處分人因違反道路交通管理處罰條例案件，對於
交通部公路總局台北區監理所中華民國95年6月29日所為之處分
（原處分案號：北監自裁字裁40-C00000000號），聲明異議，本
院裁定如下：
    主  文
異議駁回。
    理  由
一、按汽車起步前應顯示方向燈，注意前後左右有無障礙或車輛
    行人，並應讓行進中之車輛行人優先通行，道路交通安全規
    則第89條第1項第6款定有明文。又汽車駕駛人爭道行駛起駛
    前，不讓行進中之行人優先通行者，處新台幣（下同）600
    元以上1800元以下罰鍰，並記違規點數1點，道路交通管理
    處罰條例第45條第10款及第63條第1項第1款亦分別定有明文
    。
二、本件異議人即受處分人甲○○於民國95年3月21日11時50分
    許，在台北縣中和市○○路187號大樓之地下停車場駛出，
    欲右轉員山路往連城路方向行駛，適有行人鄭麗娜沿員山路
    往中山路方向通過該處，異議人因爭道行駛而於起駛前，未
    讓行進中之行人鄭麗娜優先通行，致其所駕駛之車號9976-K
    E號自小客車之車頭部分因而撞擊鄭麗娜左側身體，造成鄭
    麗娜受有頭部外傷、右手無名指擦傷，經台北縣政府警察局
    交通隊交安組員警到場處理，並繪製道路交通事故現場圖、
    、道路交通事故調查報告表、談話紀錄表、警詢筆錄及翻拍
    監視錄影帶照片後，以異議人有違反道路交通管理處罰條例
    第45條10款規定之行為製單舉發，嗣異議人於應到案日期前
    到案，原處分機關仍認異議人有上開違規行為，乃依道路交
    通管理處罰條例第45條第10款（贅引第1項）、第63條第第
    1項第1款（漏引第1款）及違反道路交通管理事件統一裁罰
    基準表等規定，於95年6月29日以北監自裁字裁40-C0000000
    0號裁決書裁處600元罰鍰，並記違規點數1點（異議人違反
    道路交通安全規則肇事致人受傷部分，業據撤回聲明異議）
    。
三、異議意旨略以：當天我從住處地下停車場腳踩煞車減速緩慢
    駛出，看到行人鄭麗娜突然出現，即立刻將煞車踩到底，未
    撞到該名行人，是該名行人疏未注意往我車方向快走，倘該
    名行人身體是往前跌到，不可能頭部後腦撞及地面，而頭部
    外表均無受傷，意識完全清醒，僅右手無名指擦傷而已云云
    。經查：
  （一）證人鄭麗娜於95年3月30日警詢時證稱：事發前我走在
        員山路187號前的人行道上，對方（即異議人）駕駛自
        小客車從員山路187號大樓地下停車場出來，我仍在走
        路，對方突然碰撞我左側身體而肇事，危險發生時，我
        沒有看到對方等語（見本院卷第42頁談話紀錄表），復
        於同年6月25日警詢時證稱：事發前我沒有看到對方，
        我只感覺到有一股很大的力量從我左側身推過來，之後
        我倒地不起等語（見本院卷第34頁警詢筆錄），可知證
        人鄭麗娜之左側身體係與異議人之車頭發生碰撞，是由
        發生撞擊之部位判斷，顯然事發時證人鄭麗娜已步行至
        異議人車輛之前方，而當時天候晴、日間自然光線、路
        面乾燥，此觀諸卷附道路交通事故調查報告表可稽（見
        本院卷第31頁），衡情異議人於事發前應有發現證人鄭
        麗娜之可能，參酌異議人於事發後翌日（即95年3月22
        日）警詢時自承：當天我從地下停車場駛出，我先查看
        右前方是否有行人，確定無行人後，我腳踩煞車往前滑
        行，這時我看到右前方有一個黑影，我便馬上煞車，並
        下車查看，發現有一個人跌坐在我車前的右側，事故就
        發生了，發現危險時與對方沒有距離，不確定是否有撞
        擊等語（見本院卷第41頁談話紀錄表），是異議人已發
        現證人鄭麗娜自右前方步行通過車道，且依當時情形，
        並非無避免危險發生之可能性，竟仍發生碰撞，足見異
        議人並未禮讓行人鄭麗娜優先通行甚明。
  （二）又觀諸現場監視錄影帶翻拍照片顯示（見本院卷第10至
        13頁），可知異議人於事發前雖係腳踩煞車自地下停車
        場駛出，惟行人鄭麗娜自異議人車輛之右前方步行至車
        道上時，異議人之車輛並未完全煞停，仍往前繼續行駛
        ，致行人鄭麗娜之左側身體遭車頭撞擊而跌倒，是異議
        人辯稱發現行人時車子完全煞住，並未與行人發生碰撞
        云云，並非實在，且依錄影畫面顯示，自行人鄭麗娜於
        異議人車輛之右前方出現，至遭碰撞倒地為止，期間相
        隔約2秒，足徵行人鄭麗娜並非突然衝出，異議人處於
        起駛之狀態，確未盡到駕駛人於起駛前應注意禮讓行進
        中之行人優先通行，而卷附台灣省台北縣區車輛行車事
        故鑑定委員會95年9月27日北縣鑑字第951275號鑑定意
        見書亦同此認定，雖該鑑定意見認行人鄭麗娜亦有橫越
        車道未注意左右來車之肇事次因，然仍無解於異議人前
        開於起駛前，未注意讓行人優先通行之違規事實。
四、綜上所述，異議人駕駛前開車輛，確有於上揭時地起駛前，
    不讓行進中之行人優先通行之違規行為，原處分機關依道路
    交通管理處罰條例第45條第10款、第63條第1項第1款及違反
    道路交通管理事件統一裁罰基準表等規定，裁處異議人罰鍰
    600元，並記違規點數1點，核無不合，本件異議為無理由，
    應予駁回。
據上論斷，應依道路交通案件處理辦法第19條，裁定如主文。
中    華    民    國    95    年    11    月    30    日
                    交通法庭法  官  鍾素鳳
以上正本證明與原本無異。
如不服本裁定，應於送達後5日內，向本院提出抗告狀。
                           書記官  陳鳳瀴
中    華    民    國    95    年    11    月    30    日


司法院資訊處製作；財團法人民間司法改革基金會備份。
